【裁判字號】    90,上訴,444
【裁判日期】    900112
【裁判案由】    毒品危害防制條例
【裁判全文】
臺灣高等法院臺中分院刑事判決                      九十年度上訴字第四四四號
    上  訴  人  臺灣臺中地方法院檢察署檢察官
    被      告  甲○○
右上訴人因違反毒品危害防制條例案件，不服臺灣臺中地方法院八十九年度訴字第二
四三三號中華民國九十年一月十二日第一審判決（起訴案號：臺灣臺中地方法院檢察
署八十九年度毒偵字第五四七一號），提起上訴，本院判決如左：
      主  文
上訴駁回。
      理  由
一、公訴意旨略以：被告甲○○前因施用毒品案件，經臺灣臺中地方法院裁定送觀察
    、勒戒後，認無繼續施用毒品之傾向，經臺灣臺中地方法院檢察署於民國八十八
    年五月十二日以八十八年度偵字第一○七八六號不起訴處分確定。詎被告甲○○
    復又於八十八年八月間施用毒品為警查獲並經前開法院裁定送觀察、勒戒後，認
    有繼續施用毒品之傾向，由上開法院檢察署聲請強制戒治並起訴後，又經前開法
    院裁定令入強制戒治並以八十八年度訴字第二一八○號案件判處有期徒刑十月，
    於八十九年一月四日確定，後於八十九年三月二日再經前開法院裁定停止戒治交
    付保護管束，詎被告於判決確定後仍不知戒除施用毒品惡習，復於八十九年七月
    初起至同年八月九日下午五時止，連續在不詳地點及臺中市仁愛醫院廁所內非法
    施用第一級毒品海洛因，嗣於同年月十日於臺中市○區○○路十五號經警查獲，
    並扣得被告所有供施打海洛因用之注射針筒一支，因認被告涉有毒品危害防制條
    例第十條第一項之施用第一級毒品海洛因罪嫌。
二、按犯罪事實應依證據認定之，無證據不得推定其犯罪事實；不能證明被告犯罪者
    ，應諭知無罪之判決；刑事訴訟法第一百五十四條、第三百零一條第一項分別定
    有明文。又按被告之自白，雖為證據之一種，但必與事實相符者為限，若其自白
    顯有疑義，而審理事實之法院，就其職權調查之所得，仍未能證明其自白確與事
    實相符者，自不得據為認定犯罪事實唯一之基礎。被告雖自白犯罪事實，如果提
    出反證證明其自白非真正事實者，在審理事實之法院，自不得置而不問。被告之
    自白，經查明與事實不符者，自不得採為證據。最高法院十八年度上字第一○八
    七號、十九年度上字第一二二二號、三十年度上字第二七八五號判例可資參照。
三、公訴人認被告涉有上開犯嫌，無非以被告之自白及供被告施打海洛因所用之注射
    針筒一支扣案為主要論據。訊據被告於警、偵訊及原審法院審理中固供陳有上揭
    施用第一級毒品海洛因之情事，惟在本院則否認有此犯行，經查：（一）被告固
    自白有施用海洛因犯行，然是否屬海洛因應經科學檢驗始得確認，與海洛因粉末
    一樣呈白色粉末狀之藥物可謂林林總總比比皆是，常人並無法判斷該粉末是否確
    屬海洛因，不能僅以被告自白即認其有施用海洛因犯行，（二）按毒品海洛因係
    嗎啡經化學合成之半人工合成品，藥（毒）性甚於嗎啡，其經吸食或施打進入人
    體，藉人體解毒系統之代謝作用而分解成藥（毒）性較低之嗎啡，故於吸食或施
    打海洛因之煙毒嫌犯尿液中，可檢出嗎啡煙毒反應；又一般吸食或施打煙毒品（
    或麻醉藥品），八小時內約有百分之八十量於尿中排出，二十四小時後剩餘量之
    百分之九十再排出，七十二小時後仍有微量排出，而因人體代謝差異（即成癮者
    ），其代謝時間慢，故於一百二十小時內，利用較具公信力之儀器（如氣相層析
    質譜儀），仍有可能被檢測出，為醫學界及司法界普遍之見解。被告於八十九年
    八月十日下午六時十五分許，在臺中市警察局保安隊由警方提供潔淨之空瓶所採
    集之尿液，經送臺中市衛生局檢驗結果，並未檢出任何安非他命及海洛因之反應
    ，有臺中市衛生局八十九年八月十九日煙毒尿液檢驗成績書一份附卷可考，揆諸
    前開關於施用毒品與尿液反應之說明，可見被告於警、偵訊及原審法院審理中自
    白曾於八十九年八月九日下午五時許施用毒品海洛因云云，與事實並不相符。（
    三）另被告自白已供其施打海洛因所用之注射針筒一支，經原審法院以中院洋刑
    廉字八九訴二四三三字第九二一八○號函送法務部調查局鑑定，該局以氣相層析
    質譜儀分析法及化學分析法之檢驗結果，並未發現有何毒品反應，亦有法務部調
    查局八十九年十二月十三日（八九）陸（一）字第八九○九二二九六號檢驗通知
    書一份附原審卷可稽。系爭注射針筒既未檢出任何毒品反應，則被告自白曾以該
    注射針筒供施打毒品海洛因之用云云，亦與事實有所出入。而本案扣得之注射針
    筒，雖可供注射毒品海洛因之用，然並非專供施用毒品之器具，仍可供作他用（
    如醫療注射之用），是尚難僅以注射針筒扣案即逕行認定被告確實有公訴人所起
    訴之犯行，又上訴意旨認該針筒可能未使用或已清洗，始無法檢出毒品反應云云
    ，惟不論該針筒是否曾清洗或曾否使用，既未能檢出海洛因反應，即不可以之作
    為被告施用海洛因之事證，（三）再者，一般施用毒品海洛因後，均會呈現許多
    的副作用，如呼吸抑制、噁心、嘔吐、眩暈、精神恍惚、焦慮、搔癢、蕁麻疹、
    便祕、膽管痙攣、尿意猶豫或尿液滯留、血壓降低等。部份病人會產生譫妄、失
    去方位感、運動不協調、失去性慾或性能力等現象，然被告於原審法院供述：「
    （八十九年八月九日是否確實有施打？）有。但打完後沒有平時施打後的感覺。
    」等語（見原審法院八十九年十二月二十九日審判筆錄），在本院供述「（你從
    七月初到八月九日你打了幾次針﹖）大約二天打一次，沒什麼反應」，更見被告
    所為有關施用毒品海洛因之自白相互矛盾，存有明顯瑕疵，再退步言之，縱認被
    告自七月初起至八月九日確曾施打藥物入身體，現亦無法查知所施打者究竟係何
    藥物，上訴意旨認被告在八十九年八月九日前施打者應係海洛因云云，並無任何
    事證，（四）準上說明，公訴人所舉之上開證據，或因與事實不符，或無法供作
    直接證據採用，均難逕為被告涉犯施用第一級毒品海洛因罪之認定。此外，復查
    無其他積極證據足資證明被告有公訴人所指之行為，揆諸首揭說明，被告所涉之
    施用毒品海洛因罪即屬不能證明，原審諭知無罪之判決，核無違誤，本案上訴無
    理由，應予駁回。
據上論結，應依刑事訴訟法第三百六十八條，判決如主文。
本案經檢察官乙○○到庭執行職務。
中      華      民      國    九十      年      四      月     四       日
                              臺灣高等法院臺中分院刑事第五庭
                                    審判長法  官  姚  勳  昌
                                          法  官  胡  森  田
                                          法  官  郭  同  奇
右正本證明與原本無異。
如不服本判決應於收受送達後十日內向本院提出上訴書狀，其未敘述上訴之理由者並
得於提起上訴後十日內向本院補提理由書（均須按他造當事人之人數附繕本）。
                                          書記官  陳  如  慧
中      華      民      國    九十    年      四     月      六      日
                                                                     Ａ


司法院資訊處製作；財團法人民間司法改革基金會備份。
